【裁判字號】    98,交抗,1002
【裁判日期】    980422
【裁判案由】    違反道路交通管理處罰條例
【裁判全文】
臺灣高等法院交通事件裁定            98年度交抗字第1002號
抗  告  人
即受處分人  甲○○
上列抗告人因違反道路交通管理處罰條例案件，不服臺灣板橋地
方法院，中華民國98年1月23日所為裁定（98年度交聲字第118號
），提起抗告，本院裁定如下：
    主  文
抗告駁回。
    理  由
一、原處分機關（交通部公路總局臺北區監理所板橋監理站）處
    分意旨略以：抗告人即受處分人甲○○於民國96年12 月2日
    晚間7時20分許，駕駛車牌號碼UYB-977號輕型機車，行經臺
    北縣板橋市○○路與干城路口，因「闖紅燈」之違規行為，
    經臺北縣政府警察局板橋分局信義派出所員警以北縣警交字
    第C00000000 號舉發違反道路交通管理事件通知單當場舉發
    ，嗣因受處分人拒絕簽收，員警乃告知應到案時間、處所，
    並在舉發通知單「移送聯」記載事由與告知事項。嗣因受處
    分人未依規定自動繳納罰鍰，亦未依規定到案聽候裁決，經
    原處分機關依道路交通管理處罰條例第五十三條第一項、第
    六十三條第一項第三款之規定（原裁決書漏載第三款），裁
    處新臺幣（下同）4,500元，並記違規點數3點等語。
二、原裁定意旨略以：
  (一)按汽車駕駛人，行經有燈光號誌管制之交岔路口闖紅燈者，
    處1,800 元以上5,400 元以下罰鍰，並記違規點數3 點，道
    路交通管理處罰條例第五十三條第一項、第六十三條第一項
    第三款分別定有明文。且所謂「汽車」，係指在道路上不依
    軌道或電力架線而以原動機行駛之車輛（包括機器腳踏車）
    ，道路交通安全規則第二條第一項第一款亦規定甚明，故機
    車駕駛人亦有首揭處罰規定之適用，合先敘明。
  (二)本件受處分人甲○○於上揭時地有「闖紅燈」之違規事實，
    經臺北縣政府警察局板橋分局信義派出所員警當場舉發乙情
    ，為受處分人所不爭執，並有臺北縣政府警察局96年12 月2
    日北縣警交字第C00000000 號舉發違反道路交通管理事件通
    知單2 紙在卷可稽。按違反道路交通管理處罰條例之行為，
    自行為成立之日起；行為有連續或繼續之狀態者，自行為終
    了之日起，逾3 個月不得舉發，道路交通管理處罰條例第九
    十條前段定有明文。查本件受處分人有上揭時地之違規事實
    ，經警當場攔停後，竟拒絕簽收上開通知單，經警告知應到
    案時間及處所，並記明事由與告知事項於上開舉發通知單移
    送聯等情，有上開舉發違反道路交通管理事件通知單可憑。
    次按道路交通管理處罰條例第九十條係對違反道路交通管理
    事件通知單逾3 個月不得「舉發」之規定，而非「送達」與
    否之規定。是本件舉發員警既於上揭時地，將應到案日期、
    應到案處所及違規事實等事項告知受處分人，並於通知單上
    記明其事由暨告知事項，應視為受處分人已經收受該通知單
    而完成送達，生舉發之效力，亦未逾越所稱3 個月舉發期間
    之規定。
  (三)綜上，原處分機關援引首開規定，對受處分人為首揭裁處，
    自屬適法，並無違誤；受處分人執持前詞，對原處分機關所
    為之裁決處分聲明異議，為無理由，應予駁回。
三、抗告意旨略以：伊拒絕簽收，該舉發通知書未交付伊之手，
    何生舉發之效力？又舉發通知如投郵送受處分人，伊既未收
    到，何生舉發之效力？況本件伊拒絕簽收舉發單，員警並未
    告知應到案時間及處所，致伊未依規定自動繳納罰緩及未依
    規定聽候裁決云云。
四、按道路交通管理處罰條例第九條第一項規定：「本條例所定
    罰鍰之處罰，受處罰人接獲違反道路交通管理事件通知單後
    ，於15日內得不經裁決，逕依第九十二條第三項之罰鍰基準
    規定，向指定之處所繳納結案；不服舉發事實者，應於15日
    內，向處罰機關陳述意見；其不依通知所定期限前往指定處
    所聽候裁決，且未依規定期限繳納罰鍰結案或向處罰機關陳
    述意見者，處罰機關得逕行裁決之」，是對於違反道路交通
    管理處罰條例而未依規定期限自動繳納罰鍰之行為人，處罰
    機關固得依上開規定裁決或逕行裁決，惟該條項規定仍必以
    行為人經合法收受舉發通知單後，方有適用。易言之，如行
    為人未能合法收受舉發通知單之送達，即難認處罰機關可對
    行為人為裁決或逕行裁決。次按行為人有本條例之情形者，
    應填製舉發違反道路交通管理事件通知單，並於被通知人欄
    予以勾記，當場舉發者，其通知聯應填記駕駛人或行為人姓
    名、性別、出生年月日、地址、身分證統一編號及車主姓名
    、地址、車牌號碼、車輛種類。被查獲之駕駛人或行為人為
    受處分人時，應於填記通知單後將通知聯交付該駕駛人或行
    為人簽名或蓋章收受之；拒絕簽章者，仍應將通知聯交付該
    駕駛人或行為人收受，並記明其事由及交付之時間；拒絕收
    受者，應告知其應到案時間及處所，並記明事由與告知事項
    ，視為已收受，違反道路交通管理事件統一裁罰基準及處理
    細則第十一條第一項第一款亦規定明確。依上開規定，駕駛
    人有違反道路交通管理處罰條例之違規行為，經警員當場攔
    停製單舉發時，警員應於填記舉發違規通知單後，將通知聯
    交付該駕駛人簽名或蓋章收受之。如駕駛人拒絕簽收時，警
    員如已告知其應到案時間及處所，並於通知單上記明事由與
    告知事項，依法視為駕駛人已收受該舉發違規通知單，而合
    法完成舉發，本無須再寄發舉發違規通知單送達駕駛人。查
    抗告人騎乘上開機車於上揭時地確有「闖紅燈」之違規事實
    ，經臺北縣政府警察局板橋分局信義派出所員警攔停後當場
    舉發乙情，為抗告人所不爭執，並有上揭舉發違反道路交通
    管理事件通知單2紙附卷足考。是抗告人既已有上述違規情
    形，依法即應受罰，且抗告人前揭所述之情形，並無符合免
    罰之事由。縱令抗告人有拒絕簽收之理由，亦可於收受舉發
    通知單後，依法律規定之程序以為救濟。本件舉發之員警因
    抗告人當場拒絕簽收通知單，而依上開規定告知抗告人應到
    案時間及處所，並於通知單上記明事由與告知事項即完成舉
    發，有上開舉發違反道路交通管理事件通知單通知聯及移送
    聯各1紙附卷可考（原審卷第5頁參照）。是本件舉發違反道
    路交通管理事件通知單通知單即發生收受送達之效力，除法
    令有特別規定外，自不另行寄送，本件抗告人自己拒絕簽收
    ，視為已收受，依法自由抗告人承受該不利益。從而，抗告
    人辯稱：警員未將舉發通知書交付伊，亦未告知應到案時間
    及處所，致伊未依規定自動繳納罰緩及未依規定聽候裁決，
    何生舉發之效力云云，並無足取。
五、另按逕行舉發送達，於應受送達人之住居所、事務所或營業
    所為之；於應送達處所不獲會晤應受送達人時，得將文書付
    與有辨別事理能力之同居人、受僱人或應送達處所之接收郵
    件人員，送達，不能依前二條規定為之者，得將文書寄存送
    達地之地方自治或警察機關，並作送達通知書兩份，一份黏
    貼於應受送達人住居所、事務所、營業所或其就業處所門首
    ，另一份交由鄰居轉交或置於該送達處所信箱或其他適當位
    置，以為送達，前項情形，由郵政機關為送達者，得將文書
    寄存於送達地之郵政機關，寄存機關自收受寄存文書之日起
    ，應保存3 個月，行政程序法第七十二條第一項、第七十三
    條第一項、第七十四條分別定有明文。是縱不獲會晤應受送
    達人，如舉發通知單符合上述規定完成寄存送達，亦屬合法
    送達。惟本件屬當場舉發，員警既已依道路交通管理事件統
    一裁罰基準即處理細則第十一條規定完成舉發，抗告人辯以
    舉發通知投郵送受處分人，伊既未收到，何生舉發之效力云
    云，自有誤會而與本件無涉。
六、綜上所述，原審以抗告人騎乘上開機車於前揭時地因「駕車
    行經有燈光號誌管制之交岔路口闖紅燈」之違規事實明確，
    認原處分機關依道路交通管理處罰條例第五十三條第一項、
    第六十三條第一項第三款等規定，裁處罰鍰4,500 元，並記
    違規點數3 點洵屬無誤，經核並無不當。抗告人指摘原裁定
    不當，為無理由，應予駁回。
據上論結，應依道路交通案件處理辦法第二十六條，刑事訴訟法
第四百十二條，裁定如主文。
中    華    民    國    98    年    4     月    22    日
                  刑事第二十一庭審判長法  官  蘇隆惠
                                      法  官  曾家貽
                                      法  官  楊力進
以上正本證明與原本無異。
不得再抗告。
                                      書記官  何仁崴
中    華    民    國    98    年    4     月    23    日


司法院資訊處製作；財團法人民間司法改革基金會備份。
